【裁判字號】    97,消債更,1425
【裁判日期】    980624
【裁判案由】    聲請更生程序
【裁判全文】
臺灣高雄地方法院民事裁定          97年度消債更字第1425號
聲  請  人  甲○○
上列當事人因消費者債務清理事件聲請更生，本院裁定如下：
    主  文
聲請人即債務人甲○○自中華民國九十八年六月二十四日下午四
時起開始更生程序。
命司法事務官進行本件更生程序。
    理  由
一、聲請意旨略以：聲請人前向各金融機構辦理借貸，迄今仍積
    欠有擔保債務227萬4,000元。嗣於聲請更生前提出包括有擔
    保債權部分之債權人清冊，並以書面向最大債權銀行土地銀
    行表明共同協商之意願，申請前置協商，但遭認因無法負擔
    任何還款條件而不成立。惟聲請人於聲請更生時任職資源回
    收廠，每月收入3,200 元，於扣除必要生活費用後已難以維
    持生活，又聲請人既已不能清償債務，又無從再為協商，又
    無擔保或無優先權之債務總額未逾1,200 萬元，復未經法院
    裁定開始清算程序或宣告破產，爰依法聲請更生等語。
二、按「債務人不能清償債務或有不能清償之虞者，得依本條例
    所定更生或清算程序，清理其債務」，消費者債務清理條例
    第3 條定有明文。法院審酌上開條文所謂「不能清償或有不
    能清償之虞」，自宜綜衡債務人全部收支、信用及財產狀況
    ，評估是否因負擔債務，而不能維持最基本之生活條件；所
    陳報之各項花費，是否確屬必要性之支出；如曾有協商方案
    ，其條件是否已無法兼顧個人生活之基本要求等情，為其判
    斷之準據。至聲請人前雖曾參與協商成立，但全體債權人及
    債務金額如已生變動，依消費者債務清理條例第151 條第1
    項之規定，債務人仍應踐行前置協商程序，始得聲請更生或
    清算。則此時關於更生或清算准駁所由判斷之基礎前提事實
    既有不同，同條第5 項但書所定債務人不能依原協商條件履
    行是否具有可歸責原因，即非法院應予審酌之事項，合先敘
    明。
三、本件聲請人於聲請更生前提出包括有擔保債權部分之債權人
    清冊，並以書面向最大債權銀行土地銀行請求前置協商，但
    遭認因無法負擔任何還款條件而不成立等情，業經聲請人陳
    報明確，並有申請前置協商申請書、財團法人金融聯合徵信
    中心債權人清冊及台灣土地銀行不成立通知函附卷可憑。依
    前揭條文規定及說明，聲請人據以聲請更生，本院自應綜合
    聲請人目前全部收支及財產狀況，評估是否有「不能清償或
    不能清償之虞」之情，且此情形業使其陷於經濟上之困境時
    ，法院始須准之進行更生或清算。
四、本件聲請人主張：伊任職資源回收廠，每月收入3,200 元，
    必要生活支出3,000 元，已不敷支出高雄市個人最低之1 萬
    0,991 元生活費用，而難以維持生活，經查：
（一）聲請人之目前尚欠金融機構有實物擔保債務227萬4,000元
      ，有財團法人金融聯合徵信中心債權人清冊可證（本院卷
      第7、23頁）。
（二）聲請人目前任職資源回收廠，每月收入3,200 元，名下有
      太平洋房屋仲介股份有限公司股票價值1 萬4,370 元，95
      年、96年度無所得。惟其勞保資料顯示其96年12月18日由
      高雄市不動產服務職業工會加保，每月薪資1 萬8,000 元
      。此有聲請人收入切結書、勞保投保資料、財政部高雄市
      國稅局95及96年度綜合所得稅各類所得資料清單、聲請人
      戶籍謄本在卷足憑（本院卷第14、20、28、16至18、25至
      27頁），參以勞工保險之投保薪資，與實際收入，不逕相
      符，且依聲請人95、96年度綜合所得稅申報資料，均無任
      何所得等情，堪認聲請人95、96年均無任何薪資所得。
（三）聲請人主張每月支出伙食費1,500元、交通費約1,500元，
      合計3,000 元部分，其每月最低生活支出，較97年度高雄
      市最低生活費每人每月1 萬0,991 元為低，則聲請人主張
      其每月支出生活費用3,000 元即屬可採。
（四）綜上所述，依聲請人主張其97年平均每月收入3,200 元為
      核算基礎，其收入於扣除個人日常生活所需之必要費用3,
      000 元僅餘200 元（計算式：0000-0000 ＝200） 。聲請
      人目前雖僅46歲，屬中壯之年，惟每月收入狀況不佳，即
      使以該餘款200 元全數用以償還上開債務，至其勞動基準
      法強制退休年齡65歲，仍無法清償上開債務，是其確有不
      能清償債務之情，應堪認定。準此，聲請人主張已不能清
      償債務，冀能重建更生等語，依所舉事證及本院調查結果
      ，即無不合。
五、末按「法院開始更生程序之裁定，應載明其年、月、日、時
    ，並即時發生效力。」、「法院裁定開始更生或清算程序後
    ，得命司法事務官進行更生或清算程序，必要時得選任律師
    、會計師或其他適當之自然人或法人一人為監督人或管理人
    。」消費者債務清理條例第45條第1 項、第16條第1 項分別
    定有明文。本件聲請人依其目前收入及財產狀況，已低於內
    政部所公布高雄市每人每月最低生活數額1萬0,991元，未償
    之債務應屬不能清償，有如上述。此外，亦查無聲請人有消
    費者債務清理條例第46條各款所定駁回更生聲請等事由，有
    本院民事紀錄科查詢表及臺灣高等法院被告前案紀錄表在卷
    可憑。且聲請人既非從事營業活動而屬受薪之消費者，所負
    無擔保或無優先權之債務總額亦未逾1,200 萬元。從而，聲
    請人聲請更生，洵屬有據，應予准許，爰命司法事務官進行
    本件更生程序。
六、依消費者債務清理條例第11條第1 項、第45條第1 項、第16
    條第1 項，裁定如主文。
中    華    民    國    98    年    6     月    24   日
                  民事第三庭  法  官  朱玲瑤
上為正本係照原本作成。
本件不得抗告。
本裁定已於98年6月24日下午4時公告。
中    華    民    國    98    年    6     月    24    日
                              書記官  楊銘仁


司法院資訊處製作；財團法人民間司法改革基金會備份。
